【裁判字號】    97,交抗,1250
【裁判日期】    971029
【裁判案由】    聲明異議
【裁判全文】
臺灣高等法院臺中分院刑事裁定        97年度交抗字第1250號
抗  告  人  交通部公路總局臺中區監理所豐原監理站
受 處分 人  甲○○
上列抗告人因聲明異議案件，不服臺灣臺中地方法院中華民國97
年8 月19日裁定（97年度交聲字第2249號），提起抗告，本院裁
定如下：
    主  文
抗告駁回。
    理  由
一、本件抗告意旨略以：汽車駕駛人因違反道路交通管理處罰條
    例第35條規定受吊扣駕駛執照處分，如無當時駕駛車種之駕
    駛執照，仍吊扣其持有其他車種之駕駛執照，主要係考量其
    違規行為對道路交通秩序之維持及道路交通安全已生較大影
    響，基於一人一照之原則，故吊扣其持有之駕駛執照，以限
    制其繼續駕車行駛道路之權利，係屬駕駛行為之限制，非因
    其駕駛車類不同而有所差異；本案駕駛人領有普通大貨車駕
    駛執照（非裁定書所載職業聯結車駕照），得據以駕駛小型
    車，故仍裁處吊扣其駕駛執照，敬請撤銷原裁定等語。
二、按汽車駕駛人，駕駛汽車經測試檢定酒精濃度超過規定標準
    者，處新臺幣1萬5千元以上6 萬元以下罰鍰，並當場移置保
    管其車輛及吊扣其駕駛執照1 年，道路交通管理處罰條例第
    35條第1項第1款定有明文。次按修正前道路交通管理處罰條
    例第68條規定：「汽車駕駛人，因違反本條例及道路交通安
    全規則之規定，受吊扣或吊銷駕駛執照處分時，吊扣或吊銷
    其持有各級車類之駕駛執照。」。惟上開道路交通管理處罰
    條例第68條業於民國（下同）94年12月14日修正，並自95年
    3月1日施行，修正後道路交通管理處罰條例第68條規定：「
    汽車駕駛人，因違反本條例及道路交通安全規則之規定，受
    吊銷駕駛執照處分時，吊銷其持有各級車類之駕駛執照。」
    ，其立法理由略以：「原條文將違法或違規駕駛人所持有各
    級車類之駕駛執照一併吊扣或吊銷，失之過酷，影響人民工
    作及生活甚鉅，爰修正之」等語，故現行條文，係將道路交
    通管理處罰條例第68條原有條文中之「吊扣或」3 字刪除，
    有立法院交通委員會94年10月5日台立交字第0942400153 號
    函附道路交通管理處罰條例第68條審查報告（登在立法院公
    報第94卷第70期第135至138頁）可稽。參照現行條文上開立
    法理由及立法經過可知，依上開規定受吊銷駕照處分者，仍
    維持吊銷其持有各級車類之駕駛執照，至受吊扣駕照處分者
    ，則僅吊扣其違法或違規當時所駕駛車輛之駕駛執照，不再
    吊扣其持有各級車類之駕駛執照。
三、本件受處分人違規行為係發生於97年7 月26日，其應適用修
    正後之道路交通管理處罰條例第68條規定。又受處分人違規
    時，係駕駛自用小客車，此有臺中縣警察局豐原分局社口交
    通小隊中縣警交字第HD0000000 號舉發通知單、交通部公路
    總局臺中區監理所豐原監理站97年7 月30日豐監稽違字第裁
    63-HD0000000號裁決書附卷可憑，依前揭規定，抗告人應僅
    限制受處分人駕駛自用一般小客車之權利，即吊扣其小型車
    駕駛執照，始符依法行政原則，原審已論述詳實。抗告人以
    道路交通管理處罰條例第35條規定，認吊扣汽車駕駛人持有
    之駕駛執照，以限制其繼續駕車行駛道路之權利，係屬駕駛
    行為之限制，不因其駕駛車類不同而有所差異云云，已不當
    擴張解釋限制人民權利之法律，與依法行政原則有違，是本
    件應僅吊扣小型車之駕駛執照，以避免過度影響人民之工作
    及生活，始符合修法本旨。原裁定以本件異議為有理由，撤
    銷原處分關於吊扣普通大貨車駕駛執照（原裁定誤載為職業
    聯結車）12個月部分，並就該撤銷部分改諭「甲○○自用小
    客車駕駛人駕駛汽車，經測定酒精濃度超過規定標準，吊扣
    普通小型車駕駛執照1 年。」之處罰，經核並無違誤，抗告
    人之抗告並無理由，應予駁回
四、據上論結，依道路交通案件處理辦法第26條、刑事訴訟法第
    412條，裁定如主文。
中    華    民    國    97    年    10    月    29    日
            刑事第七庭    審判長法  官  林  榮  龍
                                法  官  江  錫  麟
                                法  官  張  惠  立
上列正本證明與原本無異。
不得再抗告。
                                書記官  陳  慈  傳
中    華    民    國    97    年    10    月    30    日


司法院資訊處製作；財團法人民間司法改革基金會備份。
